臺灣臺北地方法院刑事裁定　　　　　 95年度矚訴字第4號
公　訴　人　臺灣臺北地方法院檢察署檢察官
被　　　告　己○○
選任辯護人　丁中原律師
　　　　　　庚○○律師
被　　　告　戊○○
選任辯護人　陳明律師
　　　　　　周威良律師
上列被告等因涉嫌違反貪污治罪條例等案件，於偵查中聲請具保
停止羈押，為甲○於民國95年11月9日以94年度偵聲字第250、25
5、260、274、286號裁定准許，檢察官不服，提起抗告，經臺灣
高等法院於95年12月6日裁定原裁定撤銷並發回，且經公訴人於
95年11月13日提起公訴（95年度偵字第15314號），為甲○於95
年12月14日以95年度偵聲字更(一)字第3號、95年度矚訴字第4號裁
定被告己○○羈押，被告戊○○具保後停止羈押，被告己○○及
檢察官不服，分別提起抗告，再經臺灣高等法院於95年12月29
日裁定撤銷原裁定發回，甲○裁定如下：
    主  文
己○○應予羈押並禁止接見通信。
戊○○以新臺幣壹佰萬元保證金具保，並限制出境。
    理  由
一、按被告經法官訊問後，認為犯罪嫌疑重大，而有下列情形之
    一者，非予羈押，顯難進行追訴、審判或執行者，得羈押之
    ：(一)逃亡或有事實足認為逃亡之虞者。(二)有事實足認為有湮
    滅、偽造、變造證據或勾串共犯或證人之虞者。(三)所犯為死
    刑、無期徒刑或最輕本刑5年以上有期徒刑之罪者，刑事訴
    訟法第101條第1項定有明文。次按刑事被告經訊問後，無有
    羈押之必要，應按照訴訟進行程序，及其他一切情事，由法
    院斟酌認定之，最高法院著有29年度抗字第57號判例可資參
    照。又羈押被告之目的，在於確保訴訟程序之進行、確保證
    據之存在及真實、及確保刑罰之執行，而被告有無羈押之必
    要，乃事實認定之問題，甲○自得就具體個案情節予以斟酌
    決定。再被告經法官訊問後，雖有第101條第1項或第101條
    之1第1款各款所定情形之一而無羈押之必要者，得逕命具保
    、責付或限制住居，亦為刑事訴訟法第101條之2所明定。另
    刑事訴訟法第272條固規定：「第一次審判期日之傳票，至
    遲應於7日前送達；刑法第61條所列各罪之案件至遲應於5日
    前送達」，同法第273條第3項亦規定準備程序準用同法第27
    2條就審期間之規定，惟法院依刑事訴訟法第101條規定訊問
    被告時，既非進行準備程序亦非為第一次審判期日，況刑事
    訴訟法並未明文規定法院於審理中決定被告是否羈押有就審
    期間之適用，故訊問被告決定是否羈押，自不受就審期間規
    定限制。
二、經甲○訊問被告己○○、戊○○後，認被告己○○涉犯涉犯
    貪污治罪條例第4條第1項第5款、同條例第5條第1項第2款或
    第3款之罪、刑法第336條第2項及第339條第1項之罪，被告
    戊○○涉犯貪污治罪條例第4條第1項第5款之罪。
  (一)關於被告己○○部分：
    1.關於其任職民主進步黨（下稱民進黨）副秘書長期間，涉
      嫌將其於職務上所收取由丁○○捐給民進黨之政治獻金新
      臺幣（下同）500萬元，予以侵占入己，供己私用部分，
      雖被告己○○否認犯罪，惟依起訴書證據清單所列同案被
      告丁○○之供述、證人裴惠娟、李南勳、田麗虹之證述及
      證據清單編號148至208號所列書證，顯示被告己○○此部
      分犯罪嫌疑重大。
    2.關於其擔任內政部政務次長時，就內政部下轄之陽管處事
      務，具有影響權限，竟主動向同案被告丁○○表示能為其
      處理儷山林公司等關係企業有關纜車工程等之事項，並受
      同案被告丁○○之託，針對纜車工程之具體個案，要求被
      告戊○○擬定進度表，依進度表執行且持續向其報告進度
      ，並以次長身分，對有異議之公務員施壓等情，除據同案
      被告戊○○證述在卷外，並有相關書證、監聽報告在卷可
      憑。又公訴人起訴書所列同案被告丁○○交付賄款120萬
      元，並以提供公司經費供被告己○○核銷私人經費之方式
      ，以為對價關係部分，除有聲請羈押時所提出之傳真資料
      外，並有裴惠娟筆記影本、己○○每月支出項目暨每月收
      入項目統計表、己○○收入支出比較彙整表與其配偶收支
      彙整表及相關銀行帳戶交易明細等書證，顯示被告己○○
      支出大於收入，卻仍有充裕資金支應負債，顯可疑為有收
      受不法利益，堪認其犯罪嫌疑重大。
    3.關於被告己○○於復興航空董事長丙○○欲成立劍橋校友
      會之際，藉詞資料不全，已代其處理，並索取機票一節，
      查丙○○之申請，資料並無不全之處，業經內政部主管業
      務人員及復興航空人員承辦人員敘述在卷，復據被告供承
      確有收受機票，是被告己○○所涉貪污治罪條例第5條之
      職務行為受賄或職務詐欺罪嫌重大，亦堪認定。
    4.關於被告己○○向臺灣證券交易所詐取財物部分，亦經證
      人辛○○、張艾雯於偵查中證述在卷，並有相關書證在卷
      可憑，堪認被告己○○所涉詐欺取財罪部分，亦嫌疑重大
      。
    5.被告己○○所涉業務侵占罪、違背職務行為受賄罪、職務
      行為受賄罪或職務詐欺罪、詐欺取財罪等罪名，均犯罪嫌
      疑重大，且違背職務行為受賄罪、職務行為受賄罪或職務
      詐欺罪並均為最輕本刑5年以上有期徒刑之罪，且被告己○○就被訴業務侵占及詐欺取財款項部分，其於偵查中就
      來源及用途均拒不說明，表示須待其交保與相關當事人確
      認無誤後，再作說明，而其於甲○調查亦供稱從偵查迄今
      尚未整理，仍需要時間整理，倘被告己○○果有有利於己
      之積極證據，為何被告迄今拒不陳述或請求調查？參以被
      告己○○於95年11月9日偵查中交保前，對於資金來源語
      多保留，且所述與證人壬○○證述情節互核不一，檢察官
      於同日中午獲悉被告己○○經甲○裁定交保後，即通知證
      人壬○○應於該日下午16時到庭接受訊問，證人壬○○本
      應允按時出庭，卻臨時致電該署稱其人在工地，不克於當
      日下午到庭云云，經檢察官要求，始表示寬延2小時，於
      該日下午17時46分出庭作證，此為證人所不否認，且查證
      人當時下午所持用行動電話於該日13 時07分接獲檢察官
      通知開庭電話時起至17時46分接受檢察官偵訊時，其發話
      地點均在臺北市中正、大安、中山等區內，有通聯紀錄存
      卷可按，顯無不能於下午16時趕至臺灣臺北地方法院檢察
      署接受訊問之情形，而被告己○○於該日下午4時10分完
      成交保手續，證人壬○○於當日出庭作證時，所為證詞與
      其於95年9月13日證述情節迥異，且完全附和己○○供述
      ，實令人起疑，有事實足認被告己○○有勾串證人及偽造
      、變造、湮滅證據之虞，而有刑事訴訟法第101條第1項第
      2款、第3款之情形，為保全審判程序之進及確保證據之存
      在及真實，甲○認被告己○○有執行羈押之必要，並予禁
      止接見通信。
  (二)關於被告戊○○部分：
    訊據被告戊○○坦承犯行，並有相關證人、書證在卷可憑，
    堪認其犯罪嫌疑重大，且其所犯係最輕本刑5年以上有期徒
    刑之重罪。惟因被告戊○○對於收受賄賂800萬元進而核發
    建照，並已將不法所得歸交國庫，且其就核發建照之過程均
    已供述詳實，並已就其餘同案被告涉案部分以證人身分結證
    明確，堪認暫無羈押之必要。雖被告戊○○於偵查時曾供稱
    ：「 (提示同日接見譯文)他們還有很多東西在我這裡，他
    們還想做？)因為我想癸○○收受賄賂的事情乙○○不願意
    講，是有一些東西。」、「 (他們有何把柄在你手上？)因
    為此案他們還想繼續推動下去。」、「 (你已經離開陽管處
    與你何關？)因為我希望在一審能夠適用非違背職務收受賄
    賂罪，而不是違背職務收受賄賂罪。」等語，其在押看守所
    與妻面會時亦稱：「Ａ (妻)：『這樣到法官那不是不好？
    』；Ｂ (蔡)：『不會啦。看能不能10以下，這樣比較好。
    我還留一些招以後用。』」，及「Ｂ ( 蔡)：『妳有他家電
    話嗎？那個應該沒關係，妳要找他也好。那個應該比較不重
    要，妳叫他們幾個堅持講沒有。…』、『…裡面有認識一些
    朋友，出去要動。前天講那個有去找妳嗎？他們那應該比較
    沒事，就說都沒有。』」等語，然其已陳述不利自己及其餘
    同案被告案情，至於其所為犯行有無違背職務，乃法院適用
    法律認定問題，自難因被告戊○○辯稱自己所為無違背職務
    ，即認其否認犯行。是被告戊○○雖有刑事訴訟法第101條
    第1項第3款之情形，惟如命具保亦足可確保審判之進行，爰
    依刑事訴訟法第101條之2前段規定，命被告戊○○提出100
    萬元保證金具保，並限制出境。
三、關於被告己○○之選任辯護人辯稱：本日傳票未於7日前送
    達，未預留就審期間，審判程序不合法云云。甲○於本日係
    依刑事訴訟法第101條規定訊問被告，非進行準備期日或第
    一次審判期日程序，已如前述，自不受就審期間之限制，併
    此敘明。
四、至甲○95年度偵聲更(一)字第3號（被告等於95年9月12日及同
    年10月5日之具保停止羈押聲請）案件，經臺灣高等法院裁
    定撤銷，並諭知發回甲○重新審理部分，俟甲○分案後另行
    審理，附此敘明。
五、據上論斷，依刑事訴訟法第220條，裁定如主文。
中　　華　　民　　國　　96　　年 　　1 　　月　　2　　日
　　　　　　　　　刑事第十二庭  審判長法  官  李英豪
                                      法  官  張永宏
                                      法　官　陳慧萍
以上正本證明與原本無異。
如不服本裁定，應於送達後5日內，向甲○提出抗告狀。
　　　　　　　　　　　　　　　　      書記官　何適熹
中　　華　　民　　國　　96　　年　 　1　 　月　　2　　日
